臺灣臺中地方法院刑事判決　　　　　　　　　　　　九十一年度訴緝字第五七七號
　　公　訴　人　臺灣臺中地方法院檢察署檢察官
　　被　　　告　乙○○
右列被告因搶奪等案件，經檢察官提起公訴（八十八年度偵字第六三五四號），本院
判決如左：
    主  文
乙○○無罪。
    理  由
一、公訴意旨略以：被告乙○○與同案被告唐祥銘（已先由本院九十年度訴字第一一
    八四號判決確定）意圖為自己不法所有，或共同或單獨於附表所示時地，騎乘機
    車自後搶取如附表所示被害人之財物（犯罪事實詳如附表），因認被告乙○○涉
    有刑法第三百二十五條第一項之罪嫌。
二、按犯罪事實應依證據認定之，無證據不得推定其犯罪事實；又不能證明被告犯罪
    者，應諭知無罪之判決，刑事訴訟法第一百五十四條、第三百零一條第一項分別
    定有明文。次按事實之認定，應憑證據，所謂證據，須適於為被告犯罪事實之證
    明者，始得採為斷罪資料，如未能發現相當證據，或證據不足以證明，自不能以
    推測或擬制之方法以為裁判基礎；又認定不利於被告之事實，須依積極證據，苟
    積極證據不足為不利於被告事實之認定時，即應為有利於被告之認定，更不必有
    何有利之證據，最高法院五十三年臺上字第二七五０號、三十年上字第八一六號
    、四十年臺上字第八六號分別著有判例可資參照。又按告訴人之告訴，係以使被
    告受刑事追訴為目的，其指訴是否與事實相符，仍應調查其他證據，以資審認，
    必被害人所述被害情形，無瑕疵可擊，且就其他方面調查，又與事實相符，始足
    據為有罪判決之基礎。最高法院八十一年度台上字第三五三九號、八十三年度台
    上字第九八九號裁判復可參照。
三、本件公訴意旨認被告乙○○涉犯搶奪罪嫌，無非係以同案被告唐祥銘於警訊中之
    自白及被害人庚○○等於警訊中之指訴，資為論據。訊之被告乙○○則堅詞否認
    上開犯行，辯稱：從未做過如附表所示之搶奪犯行等語。經查：
（一）同案被告唐祥銘於警訊時係供稱：「我與同夥陸續犯下搶奪案件．．．」「（
      問：你同夥有何人？）有鄭啟明．．．乙○○等，連我算在內，我們一夥共有
      四人涉及搶奪案件．．．」「我與鄭啟明、周臣陸、乙○○等人犯案均未帶武
      器（諸如刀械之類）僅騎乘機車，以機車來權充我們行搶皮包之交通工具」等
      語，顯然對於附表編號一至七、十一所列各件搶案之犯案情節，均未曾在警訊
      中陳述等情，有警訊筆錄、被告唐祥銘書立之自白書在卷可稽，公訴人認被告
      乙○○與同案被告唐祥銘共犯搶奪案件之犯行，業據同案被告唐祥銘於警訊中
      自白，尚有誤會。
（二）另經本院傳訊如附表所示之被害人，並請渠等當庭指認行搶之人是否為在庭之
      被告乙○○時，其中：
    (1)附表編號一至三、七、九、十之被害人均陳稱無法指認當初行搶之歹徒是否為
      在庭之被告乙○○及同案被告唐祥銘，有本院九十年七月十六日、同年八月六
      日、九十一年一月二十八日訊問筆錄足資參佐。且查：
      被害人庚○○（附表編號一）之警訊筆錄雖係記載：「（問：本分局提供犯
        嫌之口卡資料相片，請你指認是否對你行搶之歹徒？）．．．貴局提供之犯
        嫌相片，其中唐祥銘及乙○○便是對我行搶之歹徒無誤，我當場指認無訛。
        」。然於本院審理時則陳稱：「（警訊中有指認唐祥銘、乙○○？）是警察
        說就是他們二人，並未問我是不是。當時我也只是看照片，並未說是或不是
        ，因警察根本沒問我。」等語。被害人壬○○（附表編號二）之警訊筆錄雖
        係記載：「（問：本分局提供犯嫌之人犯相片，請你當場指認是否對你行搶
        之歹徒？）其中唐祥銘即是對我行搶之歹徒，另外尚有乙名歹徒尾隨唐祥銘
        ，就是乙○○，他們二人是一夥的，我確認無訛。」然於本院審理時則陳稱
        ：「那是警察說抓到他們二人，應該是他們，但事實上我當時無法確認。」
        等語。可知，附表編號一、二之被害人於警訊中之指訴，顯然均有重大瑕疵
        ，不足採信。
      又被害人辛○○（附表編號三）、甲○○（附表編號七）、呂秀珍（附表編
        號九）於警訊僅表示：依警方所提供之照片，被告乙○○、同案被告唐祥銘
        很像行搶之歹徒等語，被害人己○○（附表編號十）於警訊時亦指稱：被告
        乙○○很像行搶之人等語，均未能明確指認搶奪財物之人即係被告乙○○，
        有各該被害人之警訊筆錄可參。是以，亦無從據為證明被告乙○○犯罪之佐
        證。
    (2)被害人丙○○（附件編號五）經本院傳喚雖未能到庭應訊，亦未曾當場指認被
      告乙○○是否為行搶之人，然其於警訊中已陳稱：「．．．因巷道暗暗的，我
      來不及看清二名歹徒之長相。」「（問：本分局提供所緝獲之歹徒相片請你指
      認是否其人？）歹徒年齡及身材均與我被搶時之嫌犯相同，面貌長相我卻沒看
      清楚，故不敢針對相片指認．．．」等語，有警訊筆錄可考。基此，被害人丙○○於警訊中之指訴，顯無法資為認定被告乙○○犯有此件搶案之佐憑，應無
      疑義。
    (3)次查，被害人丁○○（附表編號四）於警訊中固依照片指認被告乙○○即為當
      時行搶之歹徒之一，且於本院審理時復當庭指稱被告乙○○、同案被告唐祥銘
      確為搶奪其財物之人，有警訊筆錄、本院訊問筆錄可參。惟依前揭最高法院判
      例意旨，被害人之陳述是否與事實相符，仍應調查其他證據以資審認，申言之
      ，尚不得僅憑被害人之惟一指述即遽認被告犯行。經查，被害人丁○○並未尋
      獲遭搶之財物，被告乙○○、同案被告唐祥銘又均堅詞否認有如附表編號四所
      示之搶奪財物犯行，本院復查無其他證據可證明被告乙○○、同案被告唐祥銘
      犯有如附表編號四所示之罪行，自難僅憑被害人丁○○之指述，即遽認被告乙○○有與同案被告唐祥銘共同搶奪被害人丁○○之犯行。
    (4)又查，被害人子○○○（附表編號六）於警訊時係陳稱同案被告唐祥銘係騎機
      車者，而被告乙○○為坐在後座出手行搶之人；惟於本院審理時，先是指稱被
      告乙○○為騎機車之男子，同案被告鄭啟明是後座者，並稱：「警局中只有指
      認照片，不是很清楚」等語，嗣經本院再次訊問究係當庭被告（按即被告唐祥
      銘、乙○○、鄭啟明）中何人行搶時，則又改稱：「應是穿藍衣服（即唐祥銘
      ）與鄭啟明搶我。穿藍衣服的騎機車，鄭是後座之人。．．．感覺上應是唐祥
      銘與鄭啟明，但不好認，因時間已久」等語。被害人子○○○前後反覆之指述
      ，已難究明被告乙○○到底有無搶奪之行為；而綜觀全卷，復查無被害人子○○○遭搶之財物在被告乙○○處尋獲之事實，則參諸首揭判例意旨及前項說明
      ，亦難徒憑被害人子○○○之唯一指述，即遽為被告乙○○犯有如附表編號六
      所示之犯行。
    (5)再查，被害人癸○○（附表編號八）於警訊時雖指稱：「（問：現警方提供乙○○相片予你認，是否為搶你皮包之歹徒？）是。」「（問：為何能肯定乙○○為搶你皮包之人？）因當時我有看見他」等語，有警訊筆錄為憑。然經本院
      屢次傳喚被害人癸○○均未能到庭，亦未曾當面指認被告乙○○是否確為行搶
      之人，則其於警訊時單憑被告乙○○相片所為之指認，是否可信，已非無疑。
      另依前揭說明，被害人癸○○遭搶之財物，均未尋獲，亦未在被告乙○○之處
      所發現，自難單憑被害人癸○○於警訊中尚有疑義之唯一指述，採為認定被告
      乙○○確有違犯附表編號八犯行之證據。
    (6)另訊之被害人戊○○（附表編號十一）可否當庭指認行搶之人是否為當庭被告
      （按即被告唐祥銘、乙○○、鄭啟明），被害人戊○○則稱：「不是他們，長
      相不像」「（問：警訊指認唐、馬？）是警察說有抓到，叫我看照片指認，當
      時我說不是，但警察說他們人已抓到並已承認，故筆錄後來是寫『好像』」等
      語，有九十年七月十六日、八月六日之訊問筆錄可按，益徵被告乙○○並非搶
      奪被害人戊○○之歹徒，要屬無疑。
（三）綜右所陳，公訴人所舉證據均不足以證明被告乙○○犯罪，此外，本院又查無
      其他證據足資認定被告乙○○確有公訴人所指犯有如附表所示之搶奪犯行，揆
      諸首揭說明，既乏積極證據可認被告乙○○確有上開犯行，不能證明被告乙○○犯罪，依法應諭知無罪之判決。
據上論斷，應依刑事訴訟法第三百零一條第一項，判決如主文。
中      華      民      國      九十一    年     十一     月    二十    日
                                臺灣臺中地方法院刑事第二庭
                                    法  官  莊  嘉  蕙
右正本證明與原本無異。
如不服本判決，應於送達後十日內向本院提出上訴狀（須附繕本），上訴於臺灣高等
法院臺中分院。
                                    書記官
中      華      民      國      九十一    年     十一     月    二十    日
~FO
附表：
┌──┬──────┬──────┬───┬──────┬─────────┬───┬─────┐
│編號│時間（民國）│犯 罪 地 點 │被害人│犯 罪 方 法 │財物損失（新臺幣）│涉嫌人│備    註  │
├──┼──────┼──────┼───┼──────┼─────────┼───┼─────┤
│ １ │八十六年十月│臺中市北屯區│庚○○│二名騎乘重型│黑色皮包乙只（內有│唐祥銘│起訴書附表│
│    │廿五日二十時│北平路與昌平│      │深色機車男子│身分證、健保卡、行│乙○○│第００三號│
│    │許          │路口        │      │，趁被害人不│照、第一銀行及第八│      │          │
│    │            │            │      │備，從後強搶│信用合作社提款卡、│      │偵查卷    │
│    │            │            │      │機車置物籃內│印章各乙枚，及現金│      │第四十八頁│
│    │            │            │      │黑色皮包。  │一千三百元）      │      │          │
│    │            │            │      │            │                  │      │          │
├──┼──────┼──────┼───┼──────┼─────────┼───┼─────┤
│ ２ │八十六年十月│臺中市柳楊東│壬○○│乙名騎乘黑色│紅色皮包乙只（內有│唐祥銘│起訴書附表│
│    │廿九日十時許│街及瀋陽路口│      │機車男子，趁│身分證、第一信託信│乙○○│第００四號│
│    │            │            │      │被害人不備，│用卡、第七商業銀行│      │          │
│    │            │            │      │自後搶奪紅色│金融卡、輕機車駕照│      │偵查卷    │
│    │            │            │      │皮包。      │、軍公教社員證及健│      │第四十九頁│
│    │            │            │      │            │保卡各乙枚等財物）│      │          │
├──┼──────┼──────┼───┼──────┼─────────┼───┼─────┤
│ ３ │八十七年三月│臺中市柳楊東│辛○○│二名男子搶走│皮包乙只（內有提款│唐祥銘│起訴書附表│
│    │廿日七時十五│街與漢口路口│      │被害人置於機│卡、身分證、機車行│乙○○│第００七號│
│    │分許        │            │      │車籃上之皮包│照、公保證及現金三│      │偵查卷    │
│    │            │            │      │。          │、四千元等）      │      │第五十三頁│
├──┼──────┼──────┼───┼──────┼─────────┼───┼─────┤
│ ４ │八十七年五月│臺中市進化北│丁○○│二名年約二十│皮包乙只（內有身分│唐祥銘│起訴書附表│
│    │間          │路與國校巷口│      │餘歲歹徒騎乘│證、印鑑、汽機車駕│乙○○│第０二二號│
│    │     │            │      │機車由被害人│照、存摺三本 、提 │      │          │
│    │            │            │      │後方搶奪皮包│款卡二張、支票三張│      │偵查卷    │
│    │            │            │      │。          │、鑽戒、珍珠戒子各│      │第六十六頁│
│    │            │            │      │            │一個、手錶二只、翡│      │          │
│    │            │            │      │            │翠項鍊二條，及現金│      │          │
│    │            │            │      │            │十二萬九千元左右）│      │          │
├──┼──────┼──────┼───┼──────┼─────────┼───┼─────┤
│ ５ │八十七年七月│臺中市北屯區│丙○○│二名共乘乙部│黑色皮包乙只（內有│未指認│起訴書附表│
│    │二日三時二十│安順九街與文│      │機車之男子，│現金九百元、摩托羅│      │第０一四號│
│    │五分許      │昌東一巷口  │      │自被害人後方│拉黑色行動電話乙支│      │          │
│    │            │            │   │搶奪黑色皮包│000-000000、摩托羅│      │偵查卷    │
│    │            │            │      │。          │拉紫色呼叫器乙支07│      │第七十七頁│
│    │            │            │      │            │0-000000、自小客車│      │          │
│    │            │            │      │            │駕照、重型機車駕照│      │          │
│    │            │            │      │            │、四信提款卡、上海│      │          │
│    │            │            │      │            │匯豐銀行信用卡、健│      │          │
│    │            │            │      │            │保卡各乙枚）      │      │          │
├──┼──────┼──────┼───┼──────┼─────────┼───┼─────┤
│ ６ │八十七年八月│臺中市興安、│羅陳麗│二名約二十歲│皮包乙只（內有行照│唐祥銘│起訴書附表│
│    │十七日六時十│旅順路口    │香    │左右男子，共│、健保卡及現金一千│乙○○│第０一八號│
│    │分許        │            │      │乘乙部深色機│二百元等物）      │      │          │
│    │            │            │      │車，自後搶走│                  │      │偵查卷    │
│    │            │            │      │被害人側背之│                  │      │第六十頁  │
│    │            │            │      │皮包。      │                  │      │          │
├──┼──────┼──────┼───┼──────┼─────────┼───┼─────┤
│ ７ │八十七年九月│臺中市遼陽北│甲○○│二名約二十餘│皮包乙只（內有身分│唐祥銘│起訴書附表│
│    │二日二十時五│二街三十八之│      │歲，戴安全帽│證、駕照、行照、存│乙○○│第０一０號│
│    │十分許      │一號前      │      │之男子騎機車│摺、提款卡等各乙張│      │          │
│    │            │            │      │從被害人身後│，印章二枚、金戒指│      │偵查卷    │
│    │            │            │      │搶走被害人置│三只、金項鍊三條等│      │第六十九頁│
│    │            │            │      │於機車腳踏板│物，價值約十萬元左│      │         │
│    │            │            │      │上之皮包。  │右）              │      │          │
├──┼──────┼──────┼───┼──────┼─────────┼───┼─────┤
│ ８ │八十七年九月│臺中市○○路│癸○○│一名約二十餘│皮包乙只（內有信用│乙○○│起訴書附表│
│    │六日三時許  │四段八二一號│      │歲之男子騎重│卡、提款卡各二張、│      │第０一一號│
│    │            │後面巷子    │      │型機車從被害│身分證、駕照、健保│      │          │
│    │            │            │      │人身後搶走被│卡、現金約一千元、│      │偵查卷    │
│    │            │            │      │害人皮包。  │國際牌相機一台）  │      │第七十頁  │
├──┼──────┼──────┼───┼──────┼─────────┼───┼─────┤
│ ９ │八十七年九月│臺中市進化北│呂秀珍│一名男子騎機│皮包乙只（內有九信│乙○○│起訴書附表│
│    │二十二日十時│路六六號    │      │車從被害人身│存摺、印章、身分證│      │第０一二號│
│    │十分許      │            │      │後搶走被害人│、現金一萬三千多元│      │          │
│    │            │            │      │置於機車籃內│）                │      │偵查卷    │
│    │            │            │      │之皮包。    │                  │      │第七十一頁│
├──┼──────┼──────┼───┼──────┼─────────┼───┼─────┤
│ １０ │八十七年十一│臺中市○○路│己○○│一名男子騎機│皮包乙只（內有現金│乙○○│起訴書附表│
│    │月二十九日十│三段二二四號│      │車從被害人身│八千元、美金五百元│      │第０一六號│
│    │九時十五分許│前          │      │後搶走被害人│及一些證件）      │      │          │
│    │            │            │      │夾在腋下之皮│                  │      │偵查卷    │
│    │            │            │      │包。        │                  │      │第五十八頁│
├──┼──────┼──────┼───┼──────┼─────────┼───┼─────┤
│  │八十七年十二│臺中市軍功及│戊○○│二名歹徒年約│皮包乙只（內有三千│唐祥銘│起訴書附表│
│    │月卅日二十三│太原路口    │      │二十餘歲、體│五百元、身分證、薪│乙○○│第０二０號│
│    │時三十分許  │            │      │瘦，共乘乙部│給證、金融卡乙張及│      │          │
│    │            │            │      │深色機車，搶│信用卡三張等物）  │      │偵查卷    │
│    │            │            │      │走被害人置於│                  │      │第六十三頁│
│    │            │            │      │機車腳踏板上│                  │      │          │
│    │            │            │      │之皮包。    │                  │      │          │
└──┴──────┴──────┴───┴──────┴─────────┴───┴─────┘
